【裁判字號】    96,易,3413
【裁判日期】    970611
【裁判案由】    竊盜
【裁判全文】
臺灣臺北地方法院刑事判決              96年度易字第3413號
公  訴  人  臺灣臺北地方法院檢察署檢察官
被      告  甲○○
                    （現另案於臺灣臺北監獄執行中）
            丙○○
                  （現於臺灣臺北監獄新店戒治所戒治中）
上列被告因竊盜案件，經檢察官提起公訴（96年度偵字第11350號）
，本院判決如下：
    主  文
甲○○攜帶凶器竊盜，處有期徒刑拾月。
丙○○無罪。
    事  實
一甲○○基於為自己不法所有之意圖，於民國九十六年五月十九
  日下午十一點左右，持客觀上得為兇器之紅色鉗子一支，前往
  臺北市○○街十八號工地，竊取該工地屬蔡林鴻所有之電線、
  電纜線一批（約五十公斤）、白鐵架一批（約十五公斤）後離
  去。嗣於同年五月二十一日上午二點二十分左右由丙○○駕駛
  6422-EV號自用小客車搭載甲○○再度前往該址時，因該車未
  開大燈，為警於該車後車廂發現丙○○所有之油壓剪等工具及
  電線各一包，並發覺甲○○欲冒用他人身分接受盤查時，甲○○突然對員警出手揮拳（員警未受傷）而脫逃，經警鳴槍追趕
  ，直至臺北市○○區○○街三七巷一號前始將甲○○制伏，丙○○趁則隙駕車逃逸，為警循線於同日上午五點四十分左右，
  在臺北縣三重市○○街二九巷十二號一樓緝獲丙○○，並自同
  址二樓扣得前述電線、電纜線、白鐵架等物，及丙○○所有之
  油壓剪等工具。
二案經臺北市政府警察局中山分局報請臺灣臺北地方法院檢察署
  檢察官偵查起訴。
    理  由
壹、被告以外之人於審判外之言詞或書面陳述，除法律有規定者
    外，不得作為證據，刑事訴訟法第一百五十九條第一項固有
    明文；惟被告以外之人於審判外之陳述，雖不符同法第一百
    五十九條之一至之四規定，而經當事人於審判程序同意作為
    證據，法院審酌該言詞陳述或書面陳述作成時之情況，認為
    適當者，亦得為證據。又當事人、代理人或辯護人於法院調
    查證據時，知有第一百五十九條第一項不得為證據之情形，
    而未於言詞辯論終結前聲明異議者，視為有前項之同意，同
    法第一百五十九條之五亦定有明文。本件公訴人及被告甲○○、丙○○於本院準備程序及審判程序中對於本案相關證人
    於偵查中之證述暨其他相關具傳聞性質之證據資料之證據能
    力，均表示沒有爭執，且迄於言詞辯論終結前亦未聲明異議
    。本院審酌本案證人之陳述及證據資料作成時之情況，核無
    違法取證或其他瑕疵，認為以之作為證據為適當，前述證人
    於審判外之陳述及相關證據資料，自得做為證據。
貳、有罪部分
一認定事實所憑之證據及理由：被告甲○○雖坦承於九十六年五
  月十九日下午十一點多前往臺北市○○街十八號工地竊取電纜
  線一批，但否認有攜帶工具前往，辯稱：當天是用手直接將電
  線扯下來，沒有用工具云云。本院認為：
(一)證人即被害人蔡鴻林派駐於工地之員工戊○○於本院審理時結
  稱：其任職之公司在九十六年五月十九日開始到臺北市○○街
  十八號工地工作，老闆即被害人蔡林鴻在五月二十日上午去地
  下室查看時發現電纜線、電線被偷，開關的電線都被剪斷，接
  在發電機的電纜線也被剪斷拉走，所以叫其在五月二十日晚上
  去顧工地。因為臺電設在外面的電線都是黑色的，只有室內的
  電線才有各種顏色，其公司接緣有一個接頭，從電線上的接頭
  判斷，偵卷第四八頁照片所示之電纜線就是其公司那棟大樓用
  的那種電線，這些都是從接電箱剪下來的，電線接頭必須先剪
  掉，整條電線才能拉下來（偵卷第二三頁、本院卷第一一一頁
  至第一一二頁）等語。由證人戊○○以上證言、被告甲○○供
  稱其係於查獲前一天前往該工地竊取白鐵等物，偵卷第四八頁
  照片二包電線均係其切得（本院卷第一一五頁、第一四四頁、
  第一四五頁反面），及贓物認領保管單、偵卷第四八頁照片可
  知，被告甲○○係於九十年五月十九日晚間前往臺北市○○街
  十八號竊取被害人所有之電線、電纜線及白鐵架，證人戊○○
  並將扣案電線、電纜線一批（約五十公斤）、白鐵架一批（約
  十五公斤）領回等情，堪認屬實（起訴書就被告甲○○行竊之
  時間誤載為九十六年五月二十日，經公訴人於論告時當庭更正
  ）。又依證人戊○○前述證言可知，證人戊○○係以臺電設在
  外面之電線都是黑色，只有室內的電線才有各種顏色，且前述
  電線接頭與該工地原有之電線接頭相符等具體依據，而作成前
  述扣得電線、電纜線屬該工地所有之判斷，參以其所證述之電
  線、電纜線失竊時間，亦與被告甲○○之供述相符，其前述關
  於領回之電線、電纜線係自該工地竊得之證言應可採信。另證
  人戊○○雖無法確定該工地是否有失竊白鐵架，惟證人戊○○
  領回之白鐵架，乃警員於在臺北縣三重市○○街二九巷十二號
  二樓被告丙○○出沒之地點扣得之情，除被告甲○○自承係其
  自臺北市○○街十八號工地竊得後暫放前址（偵卷第十九頁）
  外，並有移送書、警員前往臺北縣三重市○○街二九巷十二號
  二樓執行搜索之搜索扣押筆錄、扣押物品目錄表可憑，足認被
  告甲○○於九十六年五月十九日下午十一點自臺北市○○街十
  八號工地竊得之物品包括電線、電纜線、白鐵等情屬實。
(二)證人丁○○於本院審理時結證稱：九十六年五月二十一日凌晨
  ，其與警員乙○○在臺北市○○街執行巡邏、防搶勤務，發現
  6422-EV 號自用小客車從林森北路右轉德惠街，右轉後即為德
  惠街十八號，一直在行進中，速度很慢，約時速二、三十公里
  ，因該車未開大燈，遂將之欄停盤查，被告甲○○及丙○○均
  穿雨鞋，他們說是作水電，剛下班（本院卷第一一三頁至第一
  一四頁）等語。證人戊○○於本院審理時另證稱：九十六年五
  月二十日晚上十點三十分左右，看到被告甲○○（當庭指認）
  穿雨鞋、拿手電筒及紅色鉗子從工地後面巷子進工地，再走出
  工地，當天戶外並未下雨，但工地地下室積水，紅色鉗子就是
  一般剪電線用的，被告甲○○在工地待了約十幾分鐘，走出工
  地時沒再拿什麼，其在工地附近查看，沒看到車子（偵卷第十
  二頁、本院卷第一一一頁）等語。由證人丁○○及戊○○前述
  證言，足認被告甲○○於九十六年五月二十日下午十點三十分
  左右穿著雨鞋，手持手電筒及紅色鉗子前往臺北市○○街十八
  號工地，並進入該工地地下室，停留約十多分鐘始走出工地，
  離開時手中及身上除前述手電筒及紅色鉗子外，無其他物品。
  又依證人戊○○前述關於欲將該工地所使用之電線拉下，必須
  先從接電箱將電線接頭剪掉之證言可知，被告甲○○於九十年
  五月十九日前往該工地竊取電線及電纜線，必須使用足以剪斷
  電線之利器，從接電箱將電線接頭剪斷，始能竊得，況被告甲○○前於九十五年間，同因竊取價值四十萬元電纜線之犯行，
  經本院以九十五年度易字第二○六○號判決判處有期徒刑七月
  ，對於應使用何種工具竊取電線及電纜線此類物品應十分熟稔
  ，其於九十五年五月二十日前往該工地時已備妥手電筒及紅色
  鉗子，甚至於未下雨之氣候仍穿著雨鞋，益證被告甲○○顯係
  因前一日即（十九日）已有竊取該處電線及電纜線之經驗，而
  明確知悉該處電線及電纜線以一般鉗子即可竊得，始未攜帶其
  他工具，且知悉該處地下室積水，必須穿著雨鞋前往。被告甲○○雖另稱九十六年五月二十日下午前往該工地係為拿回吸毒
  之用具，因十九日在搬電線，怕壓破（本院卷第一四六頁）云
  云，惟證人丁○○自被告甲○○丟棄之煙盒內（查獲過程詳後
  述）僅扣得海落英一包、安非他命二包，有搜索扣押筆錄及扣
  押物品目錄表（偵卷第二九頁至第三一頁）可證，並無玻璃球
  之類易碎之物品，況被告甲○○自九十六年五月二十日下午十
  點三十分左右即出現於臺北市○○街十八號附近，至次日（即
  五月二十一日）上午一、二點遭警員查獲（詳移送書），停留
  於該工地之時間長達三小時，顯非單純前往取物，被告甲○○
  此部份辯解顯非事實。據此，被告甲○○於九十六年五月十九
  日下午十一點多前往臺北市○○街十八號工地行竊時確有攜帶
  客觀上足以為兇器之工具之事實，堪以認定。
(三)綜上所述，本件證據明確，已可認定被告甲○○有事實欄所載
  攜帶兇器竊盜犯行，應依法論科。
二論罪科刑之依據：核被告所為，係犯刑法第三百二十一條第一
  項第三款之攜帶兇器竊盜罪。本院審酌被告雖坦承部分犯行，
  且竊得之物價值微薄，惟其正值壯年，卻不思謀求正當工作換
  取報酬，而以竊取他人財物之方法獲得金錢，且於警員盤查時
  ，甚至出手對警員實施攻擊行為等一切情狀，從重量處如主文
  所示之刑。至被告甲○○使用之紅色鉗子一支，因被告否認持
  有該物，亦無證據足認屬被告所有，且未扣案，自無從為沒收
  之諭知。
參、無罪部分
一公訴意旨另認被告丙○○於九十六年五月十九日下午十一點多
  （犯罪時間業經公訴人更正，已詳述於前）與被告甲○○共同
  前往臺北市○○街十八號工地竊取電線、電纜線、白鐵架等語
  ，因認被告丙○○與被告甲○○共犯刑法第三百二十一條第一
  項第三款攜帶兇器竊盜罪。
二犯罪事實應依證據認定之，無證據不得認定犯罪事實，不能證
  明被告犯罪者，應諭知無罪之判決，刑事訴訟法第一百五十四
  條第二項、第三百零一條第一項分別定有明文。且認定犯罪事
  實所憑之證據，雖不以直接證據為限，間接證據亦包括在內，
  然無論直接或間接證據，其為訴訟上之證明，須於通常一般之
  人均不致於有所懷疑，而得確信其為真實之程度者，始得據之
  為有罪之認定，倘其證明尚未達到此一程度，而有合理性懷疑
  之存在時，即無從為有罪之認定，此有最高法院七十六年度臺
  上字第四九八六號判例意旨可資參照。又認定不利於被告之事
  實，須依積極證據，苟積極證據不足為不利於被告事實之認定
  時，即應為有利於被告之認定，更不必有何有利之證據（最高
  法院三十年度上字第八一六號判例參照）。
三公訴意旨認為被告丙○○與被告甲○○九十六年五月十九日共
  犯攜帶兇器竊盜罪，無非以：被告丙○○及被告甲○○之供述
  ，證人戊○○之證言、扣案物品及照片、職務報告等為其論據
  。被告丙○○雖承認於九十六年五月二十日下午十一點多與被
  告甲○○前往臺北市○○街十八號及次日上午二點多為警攔查
  時在場，並繼而駕車逃逸等各情，但否認與被告甲○○共犯竊
  取電線犯行，辯稱：後車廂之電纜線係其幫別人更換之舊電線
  ，自臺北縣三重市○○街二九巷十二號二樓扣到的電線非其所
  有，是被告甲○○放的（本院卷第三五頁）云云。
四本院認為
(一)由證人丁○○於本院審理時結證稱：九十六年五月二十一日凌
  晨攔停被告甲○○及丙○○，請當時駕駛即被告丙○○及副駕
  駛即被告甲○○出示證件，兩位都說未帶證件，無法出示，其
  遂請他們下車查證，查證時被告丙○○有拿一張戶口名簿，說
  那上面有他的資料，被告甲○○沒有出示證件，但有出示一張
  不是甲○○名字的舉發通知單，說他就是該張舉發通知單上所
  載姓名的人，現在不記得那個名字，其依據他們提供的證號來
  查詢有無刑案記錄，發現被告甲○○提供的資料與他所述不同
  ，在查證過程中，證人戊○○走過來說他們工地有東西被偷，
  其遂請被告丙○○打開後車廂，被告丙○○打開後，其看到裡
  面有一包電線用旅行袋裝，就是偵卷第四八頁上方照片所示紅
  色提袋該包電線，證人戊○○說這是在他們工地偷的，其遂更
  仔細查證，因被告甲○○當時資料不對，其請他自己將口袋中
  的東西掏出，掏完後，其從外側拍他褲子右側口袋，拍到一個
  好像煙盒的東西，被告甲○○就出手推其身體，轉身逃跑，其
  與警員乙○○跟著追被告甲○○，沒有注意到站在駕駛座外面
  的被告丙○○，被告丙○○就趁機上車開車逃跑，其大概追了
  被告甲○○二、三百公尺才追到，剛好右邊有一部車，被告甲○○將煙盒丟到車子另外一邊，此時制伏被告吳7 東憲，並呼
  叫警網支援，並找到那個煙盒，裡面有海洛因及安非他命，將
  被告甲○○帶回派出所後，他才坦承他叫做甲○○，正被通緝
  （本院卷第一一三頁反面至第一一四頁反面）等語，證人即被
  告甲○○於本院審理時亦結證稱：偵卷第四八頁照片所示電線
  二包均係其竊得之物（本院卷第一四六頁）等語，參以證人戊○○領回之偵卷第四八頁照片所示二包電線均係臺北市○○街
  工地失竊之電線、電纜線，且係於臺北縣三重市○○街二九巷
  十二號二樓扣得（已詳述於前）等各情，足認證人戊○○領回
  之電線二包中紅色袋裝該批電線、電纜線（即偵卷第四八頁上
  方照片）係證人丁○○、戊○○於九十六年五月二十一日於被
  告丙○○前述自用小客車後車廂發現之該批電線，嗣於臺北縣
  三重市○○街二九巷十二號二樓，與偵卷第四八頁下方照片該
  批電線、電纜線，及偵卷第四九頁該批白鐵架一併為警查扣等
  情屬實。則證人戊○○既證稱九十六年五月二十日下午十點三
  十分左右僅看見被告甲○○一人進入工地，且離開工地時，除
  原持有之手電筒、紅色鉗子以外，身上及手上並無其他物品，
  參以被告甲○○於前一日已前往竊取電線等情，亦難認為偵卷
  第四八頁上方照片該批紅色袋裝電線，係九十六年五月二十日
  下午被告甲○○進入工地，或係被告丙○○進入工地行竊而得
  。
(二)證人被告甲○○與被告丙○○就九十六年五月二十日晚間如何
  約定前往臺北市○○街，及被告丙○○共同前往之動機雖多不
  相符，亦不合理，惟此部份乃係關於被告甲○○與丙○○於九
  十六年五月二十日下午有無竊盜犯行（未遂）之佐證，無從據
  以推論被告丙○○於九十六年五月十九日與被告甲○○共同前
  往該工地竊取電線，況經證人戊○○辨識自臺北縣三重市○○
  街二九巷十二號二樓扣得之被告丙○○所有之工具，並無與被
  告甲○○於九十六年五月二十日所持紅色鉗子類似之工具，自
  不得認定被告丙○○於九十六年五月十九日下午十一點多與被
  告甲○○共同竊取電線、電纜線、白鐵架之行為。
(三)綜上所述，公訴人所舉證據既不足以證明被告丙○○有公訴人
  所指於九十六年五月十九日之竊盜犯行，此外，復查無其他積
  極證據足證其涉有攜帶兇器竊盜行為，不能證明被告丙○○犯
  罪，參照前述說明，依法應為無罪之諭知。
五被告甲○○、丙○○所涉於九十六年五月二十日攜帶兇器前往
  臺北市○○街十八號竊盜（未查獲於該日竊得何物，似屬未遂
  ）之犯行未據起訴，本院不得予以審理，應由檢察官另行偵查
  ，附此敘明。
六適用之法條：刑事訴訟法第二百八十四條之一、第二百九十九
  條第一項前段、第三百零一條第一項，刑法第三百二十一條第
  一項第三款。
本案經檢察官黃珮瑜到庭執行職務
中    華    民    國    97    年    6     月    11    日
                  刑事第十五庭  法  官   邱蓮華
上正本證明與原本無異。
如不服本判決，應於判決送達後10日內向本院提出上訴狀（應抄
附繕本）。告訴人或被害人如對於本判決不服者，應具備理由請
求檢察官上訴，其上訴期間之計算係以檢察官收受判決正本之日
期為準。
                                書記官   葉宜玲
中    華    民    國    97    年    6     月    11    日
附錄論罪科刑法條
中華民國刑法第321條
犯竊盜罪而有左列情形之一者，處六月以上、五年以下有期徒刑
：
一於夜間侵入住宅或有人居住之建築物、船艦或隱匿其內而犯之
  者。
二毀越門扇、牆垣或其他安全設備而犯之者。
三攜帶兇器而犯之者。
四結夥三人以上而犯之者。
五乘火災、水災或其他災害之際而犯之者。
六在車站或埠頭而犯之者。
前項之未遂犯罰之。


司法院資訊處製作；財團法人民間司法改革基金會備份。
